【裁判字號】    90,易,1273
【裁判日期】    900906
【裁判案由】    竊盜等
【裁判全文】
臺灣臺中地方法院刑事判決                          九十年度易字第一二七三號
    公  訴  人  臺灣臺中地方法院檢察署檢察官
    被      告  乙○○
右列被告因竊盜等案件，經檢察官提起公訴（九十年度偵字第四八三二號），本院判
決如左：
    主  文
乙○○被訴竊盜部分無罪。
被訴毀損部分公訴不受理。
    理  由
一、公訴意旨略以：被告乙○○因其女兒簡有里（業經本院以九十年度易字第九三一
    號判決）於九二一大地震中房屋毀損不堪居住，遂將其坐落臺中市○○路一二六
    巷一一號二樓之公寓房屋借給簡有里居住。因被告乙○○積欠台中商業銀行股份
    有限公司債務未清償，遭債權人聲請法院查封、拍賣，經告訴人甲○○於民國八
    十八年間向本院民事執行處依拍賣程序拍得該屋，並訂於八十九年三月八日執行
    點交，惟因被告乙○○以拍定前不久方新裝鋁門窗為由，要求告訴人予以補償鋁
    門窗之損失，惟為告訴人拒絕，致簡有里未能如期搬離，經數次協調後，被告乙
    ○○始勉強同意由簡有里簽字切結，應允於同年四月二十三日下午六時前搬離，
    詎被告乙○○與簡有里竟共同基於意圖為自己不法所有之犯意聯絡，趁簡有里仍
    保有該屋鑰匙及告訴人尚未正式接收該房屋時，毀損該屋內之電燈、電線、開關
    、馬桶等設備，致令不堪使用，足偶生損害於告訴人，並竊取該屋大門一個、房
    門二個、廁所門一個及鋁門窗十片等物，因認被告乙○○涉有刑法第三百二十條
    第一項及第三百五十四條之毀損罪嫌云云。
二、無罪部分：
  (一)按犯罪事實應依證據認定之，無證據不得推定其犯罪事實。又不能證明被告犯罪
    者，應諭知無罪之判決，刑事訴訟法第一百五十四條、第三百零一條第一項定有
    明文。又按刑事訴訟法上所謂認定犯罪事實之證據，係指足以認定被告確有犯罪
    行為之積極證據而言，該項證據自須適合於被告犯罪事實之認定，始得採為斷罪
    資料（參照最高法院二十九年上字第三一０五號判例），再按事實之認定，應憑
    證據，如未能發現相當證據，或證據不足以證明，自不得以推測或擬制之方法，
    以為裁判基礎（參照最高法院四十年台上字第八六號判例）。本件公訴人認被告
    乙○○涉有竊盜犯行，無非以「告訴人之指述、現場履勘筆錄、房屋設備毀損現
    場照片三十張、上述房屋、土地所有權狀、現場處理警員廖祿塏之證述、上述房
    屋在交付告訴人之前始終由被告之女兒簡有里及其親屬占有使用，亦只有被告乙
    ○○父女與告訴人間因搬遷問題及是否應補償被告房屋設備費用發生糾紛，房屋
    交付前鑰匙亦由簡有里保管，告訴人於當日下午六時點交房屋至十時前都無法開
    鎖進入屋內，是除被告及被告親屬外，於該日晚間十點前當無他人能進入現場及
    被告之女兒簡有里於台中市南區調解委員會調解時與告訴人達成民事和解，並賠
    償告訴人新台幣六萬五千元。」等為其論據。
  (二)訊據被告乙○○固坦承前開房屋確經法院拍賣而為告訴人所拍定，及伊曾要求告
    訴人補償水電及鋁門窗費用等情不諱，惟堅決否認有何竊盜之犯行，辯稱：伊女
    兒簡有里在四月二十三日六點就從二樓搬到三樓，伊有去那邊，當時房子還是好
    的，門還沒有被拆走，伊離開時就去第三分局，請警員協助協調補償事宜，後來
    告訴人也有親自去第三分局，但是仍然協調不成，伊並無該屋之鑰匙，不知道鋁
    門窗何以會不見等語。經查，前開房屋為被告乙○○提供予簡有里及其配偶及子
  女等親屬居住，業據簡有里於本院九十年度易字九三一號一案審理時供明在卷，
    並為告訴人所不否認，是被告乙○○並未居住於前開房屋，本件既未當場查獲被
    告涉有竊盜之犯行，又未尋獲失竊之證物（大門一個、房間門二個、廁所門一個
    及鋁門窗十二片等），實難僅因被告乙○○曾因水電費及鋁門窗之補償問題與告
    訴人發生糾葛，逕予推論被告係竊取前開大門、房間門、廁所門及鋁門窗之人。
    次查，告訴人於八十九年四月二十三日晚上八時許前往該屋找被告之女簡有里未
    遇而離開時，該屋大門仍鎖著，而告訴人於翌日上午九時許再至該屋時，前開門
    窗即已失竊，業據告訴人於本院九十年度易字九三一號一案審理時陳述甚詳，是
    前開門窗應係於八十九年四月二十三日晚上八時至翌日上午九時間失竊，而該棟
    公寓共有五層樓，每層樓一戶，當時整棟公寓僅有被告之女簡有里一戶居住，簡
    有里固於當晚六時許從二樓搬至三樓，惟因當時三樓尚無水電，是簡有里僅將家
    具搬至三樓，當晚並未實際居住該處，亦據簡有里於本院九十年度易字九三一號
    一案審理時供述在卷，而告訴人既自承伊於二十三日晚上八時許至該屋找簡有里
    ，因未遇而離開前開房屋，是簡有里當晚並未居住在該棟公寓應屬實情。綜上所
    述，參以被告乙○○及其女兒簡有里並非當場被查獲，且失竊之物至今尚未尋獲
    ，被告乙○○並未居住前開房屋，而該房屋又非僅簡有里一人居住等情以觀，縱
    認被告乙○○因補償費問題，而與其女簡有里有共同竊盜前開物品之嫌疑或可能
    ，然既乏積極證據足以證明，揆諸前開最高法院判例意旨，自不得以推測或擬制
    之方法，為不利於被告乙○○之認定。本件不能證明被告乙○○涉犯竊盜罪，自
    應就此部分為被告無罪之諭知。
乙、公訴不受理部分：
    按告訴乃論之罪，告訴人於第一審辯論終結前得撤回其告訴，又告訴經撤回者，
    應諭知不受理之判決，刑事訴訟法第二百三十八條第一項、第三百零三條第三款
    分別定有明文。查本件公訴人之起訴書認被告所犯係刑法第三百五十四條之毀損
    罪，依同法第三百五十七條前段之規定，須告訴乃論。茲據告訴人甲○○於九十
    年三月二十二日具狀撤回其告訴，依上開說明，此部分自應諭知不受理之判決。
據上論斷，應依刑事訴訟法第三百零一條第一項、第三百零三條第三款判決如主文。
中      華      民      國      九十      年      九      月      六    日
                      法  官    陳  慧  珊
右正本證明與原本無異。
如不服本判決，應於送達後十日內向本院提出上訴狀（須附繕本），上訴於台灣高等
法院台中分院。
                                        書記官
中      華      民      國      九十      年      九      月      六    日


司法院資訊處製作；財團法人民間司法改革基金會備份。
